臺灣高等法院刑事判決
110年度交上易字第157號
上  訴  人  
即  被  告  高西漢


上列上訴人因公共危險案件，不服臺灣宜蘭地方法院110年度交
易字第59號，中華民國110年3月31日第一審判決（起訴案號：臺
灣宜蘭地方檢察署110年度偵字第1039號），提起上訴，本院判
決如下：
    主  文
上訴駁回。
    事  實
一、高西漢明知吐氣所含酒精濃度達每公升0.25毫克以上者，不
    得駕駛動力交通工具，於民國110 年1月24日18時許，在其
    友人位於宜蘭縣員山鄉之住處飲用啤酒後，竟仍基於吐氣所
    含酒精濃度達每公升0.25毫克以上而駕駛動力交通工具之故
    意，於同日22時許，自上開處所，駕駛車牌號碼0000-00號
    自用小客車上路，欲返回其住處。嗣於同日23時許，行經宜
    蘭縣宜蘭市泰山路段時，為警查覺行車不穩，而在同市舊城
    西路與文昌路口加以攔停，並於同日23時15分許，對之施以
    酒精濃度測試，經警測得其吐氣所含酒精濃度達每公升0.61
    毫克而查獲。
二、案經宜蘭縣政府警察局移送臺灣宜蘭地方檢察署檢察官偵查
    起訴。 
    理  由
壹、證據能力方面：
    按刑事訴訟法第159 條之5 立法意旨，在於確認當事人對於
    傳聞證據有處分權，得放棄反對詰問權，同意或擬制同意傳
    聞證據可作為證據，屬於證據傳聞性之解除行為，如法院認
    為適當，不論該傳聞證據是否具備刑事訴訟法第159 條之1
    至第159 條之4 所定情形，均容許作為證據，不以未具備刑
    事訴訟法第159 條之1 至第159 條之4 所定情形為前提。此
    揆諸「若當事人於審判程序表明同意該等傳聞證據可作為證
    據，基於證據資料愈豐富，愈有助於真實發見之理念，此時
    ，法院自可承認該傳聞證據之證據能力」立法意旨，係採擴
    大適用之立場。蓋不論是否第159 條之1 至第159 條之4 所
    定情形，抑當事人之同意，均係傳聞之例外，俱得為證據，
    僅因我國尚非採澈底之當事人進行主義，故而附加「適當性
    」之限制而已，可知其適用並不以「不符前四條之規定」為
    要件（最高法院104 年度第3 次刑事庭會議決議參照）。經
    查，本件以下所引用之供述或非供述證據，因檢察官及被告
    高西漢對各該證據方法之證據能力，迄至言詞辯論終結前均
    未聲明異議（見本院卷第53至57頁），而本院審酌上開供述
    或非供述等證據資料製作時之情況，無不當取供及證明力明
    顯過低之瑕疵，認以之作為證據應屬適當，揆諸前開規定，
    本院認前揭證據資料有證據能力，合先敘明。
貳、實體方面：
一、上揭事實業據被告於檢察官訊問、原審及本院審理時均坦白
    承認（見偵卷第30頁；原審卷第24頁、第26頁；本院卷第55
    至56頁），復有當事人酒精測定紀錄表、宜蘭縣政府警察局
    舉發違反道路交通管理事件通知單、車輛詳細資料報表各1
    份附卷可稽（見偵卷第8頁、第16頁、第18頁），堪認被告
    上開任意性自白核與事實相符，可以採取。本件事證明確，
    被告上揭犯行足可認定，應依法論科。
二、論罪部分：
（一）核被告所為，係犯刑法第185 條之3 第1 項第1 款之駕駛
      動力交通工具而有吐氣所含酒精濃度達每公升零點二五毫
      克以上情形罪。
（二）查被告前於99年間，因公共危險案件，經原審法院以99 
      年度交簡字第339 號判決判處有期徒刑5 月確定，並於10
      5 年11月21日易科罰金執行完畢，復於106 年間，因公共
      危險案件，經原審法院以107 年度交易字第14號判決判處
      有期徒刑10月確定，於108 年5 月15日因縮刑期滿執行完
      畢，有本院被告前案紀錄表1 份在卷可考，其於前案有期
      徒刑執行完畢後，5 年以內故意再犯本件有期徒刑以上刑
      之罪，為累犯，而依108 年2 月22日公布之司法院大法官
      解釋釋字第775 號解釋文意旨，有關刑法第47條第1項規
      定累犯加重本刑部分，尚不生違反憲法一行為不二罰原則
      之問題，惟該號解釋文認定：「不分情節，基於累犯者有
      其特別惡性及對刑罰反應力薄弱等立法理由，一律加重最
      低本刑，於不符合刑法第59條所定要件之情形下，致生行
      為人所受之刑罰超過其所應負擔罪責之個案，其人身自由
      因此遭受過苛之侵害部分，對人民受憲法第8 條保障之人
      身自由所為限制，不符憲法罪刑相當原則，牴觸憲法第23
      條比例原則。於此範圍內，有關機關應自本解釋公布之日
      起2 年內，依本解釋意旨修正之。於修正前，為避免發生
      上述罪刑不相當之情形，法院就該個案應依本解釋意旨，
      裁量是否加重最低本刑」等語。是本院參酌上開解釋意旨
      ，審酌被告於前案係因犯公共危險案件經法院判處罪刑，
      本應產生警惕作用，期待其能因此自我控管、約束，惟被
      告卻故意再犯與先前犯罪內容及情節相同之公共危險犯行
      ，足見其有一定特別之惡性，對刑罰之反應力顯然薄弱，
      就本案被告所犯之罪予以加重，尚不致使被告所受之刑罰
      超過其所應負擔之罪責，而造成對其人身自由過苛之侵害
      ，而仍有加重法定最低本刑之必要，爰依刑法第47條第1 
      項規定加重其刑。
三、駁回上訴之理由：
（一）原審經詳細調查及審理後，基於以上相同之認定，並審酌
　　　被告明知酒精嚴重影響人之意識能力，且前已4次因酒後
      不能安全駕駛之案件經法院判處罰金或有期徒刑確定並執
      行完畢（構成累犯部分不重複評價），詎猶漠視酒後駕車
      對一般往來之公眾及其自身潛藏之高度危險而仍執意於酒
      後駕車上路，所為甚非，兼衡其已坦承犯行及其為警測得
      吐氣所含酒精濃度為每公升0.61毫克，暨其為國中畢業之
      教育程度，離婚育有二子，目前從事大理石安裝工作之生
      活態樣，與其自陳其母因開刀需其照護並提出診斷證明書
      在卷，及其所犯本罪之動機、情節與侵害程度等一切情狀
      ，量處有期徒刑8 月。經核原審上開認事用法，均無違誤
      ，量刑亦稱允恰。
（二）被告提起上訴不服原審判決指稱：被告之母親已經81歲，
      過年時有開脊椎手術，目前復健中，家中只有被告與母親
      同住，若被告入獄服刑，不能工作，將無法扶養及照顧母
      親，原審量刑過重，造成被告家中經濟無所依靠，不符合
      比例原則，請從輕量刑，希望可以輕判易科罰金，自從本
      案被查獲後，被告就滴酒不沾等語，並提出診斷證明書為
      佐（見本院卷第23頁）。惟按刑事審判旨在實現刑罰權之
      分配的正義，故法院對有罪被告之科刑，應符合罪刑相當
      之原則，使輕重得宜，罰當其罪，以契合社會之法律感情
      ，此所以刑法第57條明定科刑時應審酌一切情狀，尤應注
      意該條所列10款事項以為科刑輕重之標準，俾使法院就個
      案之量刑，能斟酌至當。至於量刑輕重，係屬事實審法院
      得依職權自由裁量之事項，苟其量刑已以行為人之責任為
      基礎，並斟酌刑法第57條各款所列情狀，而未逾越法定刑
      度或有濫用權限情事，即不得任意指為違法（最高法院75
      年度台上字第7033號判例、103 年度台上字第36號判決意
      旨參照）。原審判決既於判決理由欄內詳予說明其量刑基
      礎，且敘明係審酌前揭各項情狀，顯已斟酌刑法第57條各
      款事由，並基於刑罰目的性之考量、刑事政策之取向以及
      行為人刑罰感應力之衡量等因素而為刑之量定，並以行為
      人責任為基礎，未逾越法定刑度，亦無違背公平正義之精
      神，客觀上不生量刑明顯失出失入情形之裁量權濫用，核
      屬法院量刑職權之適法行使，難認有何不當而構成應撤銷
      之事由可言。上訴意旨關於量刑之指摘，顯係就原審量刑
      職權之適法行使及已經原審論斷、說明之事項，依憑己意
      ，再事爭執，尚無足取。執此，被告上訴意旨所指情節，
      並無理由，應予駁回。
據上論斷，應依刑事訴訟法第368 條，判決如主文。
本案經檢察官梁光宗、吳舜弼提起公訴，檢察官侯千姬到庭執行
職務。
中　　華　　民　　國　　110 　年　　7 　　月　　27　　日
                  刑事第十九庭審判長法  官  曾淑華
                                    法  官  陳文貴
                                    法  官  王美玲
以上正本證明與原本無異。
不得上訴。
                                    書記官  李逸翔
中　　華　　民　　國　　110 　年　　7 　　月　　27　　日
附錄本案論罪科刑法條全文：
刑法第185條之3
駕駛動力交通工具而有下列情形之一者，處2 年以下有期徒刑，
得併科20萬元以下罰金：
一、吐氣所含酒精濃度達每公升零點二五毫克或血液中酒精濃度
    達百分之零點零五以上。
二、有前款以外之其他情事足認服用酒類或其他相類之物，致不
    能安全駕駛。
三、服用毒品、麻醉藥品或其他相類之物，致不能安全駕駛。
因而致人於死者，處3 年以上10年以下有期徒刑；致重傷者，處
1 年以上7 年以下有期徒刑。